臺灣橋頭地方法院刑事判決　　　　　　110年度審易字第865號
公　訴　人　臺灣橋頭地方檢察署檢察官
被　　　告　于昌民


上列被告因妨害名譽案件，經檢察官提起公訴（110年度偵字第0
0000號），本院判決如下：
    主  文
于昌民無罪。
    理  由
一、公訴意旨略以：被告于昌民於民國110年5月7日19時18分許
    ，連線網際網路以「Ihsuma」帳號登入批踢踢網站家具版，
    在「Re:[心得]再次提醒新進版友這裡版都業配」之文章內
    ，於告訴人高敬凱以「yyoklove01」帳號所作噓文留言「為
    酸而酸」下方，以箭頭留言：「樓上在這裡就是專推美克，
    是不是業配蟑螂我不知啦;)」等文字，而以散布文字之方式
    ，指摘足以毀損告訴人名譽之事，足以貶損告訴人之社會評
    價。嗣告訴人於110年5月7日19時20分許，在高雄市○○區
    ○○○路0號勝一化工公司之工作地點，上網瀏覽察覺受害
    ，乃報警循線查知上情。因認被告涉犯刑法第310條第2項之
    加重誹謗罪嫌。
二、按被告未經審判證明有罪確定前，推定其為無罪；犯罪事實
    ，應依證據認定之，無證據不得認定犯罪事實；不能證明被
    告犯罪者，應諭知無罪之判決，刑事訴訟法第154條、第301
    條第1項分別定有明文。次按，認定犯罪事實所憑之證據，
    雖不以直接證據為限，間接證據亦包括在內，然而無論直接
    證據或間接證據，其為訴訟上之證明，須於通常一般人均不
    致有所懷疑，而得確信其為真實之程度者，始得據為有罪之
    認定，倘其證明尚未達到此一程度，而有合理之懷疑存在時
    ，即難遽採為不利被告之認定。次按刑事訴訟法第161條第1
    項規定，檢察官就被告犯罪事實，應負舉證責任，並指出證
    明之方法。因此，檢察官對於起訴之犯罪事實，應負提出證
    據及說服之實質舉證責任。倘其所提出之證據，不足為被告
    有罪之積極證明，或其指出證明之方法，無從說服法院以形
    成被告有罪之心證，基於無罪推定之原則，自應為被告無罪
    判決之諭知（最高法院76年台上字第4986號判決、92年台上
    字第128號判決可參）。至於告訴人之告訴，係以使被告受
    刑事訴追為目的，是其陳述是否與事實相符，仍應調查其他
    證據以資審認（最高法院52年台上字第1300號判例可參）。
三、又按犯罪事實之認定，係據以確定具體刑罰權之基礎，自須
    經嚴格之證明，故其所憑之證據不僅應具有證據能力，且須
    經合法之調查程序，否則即不得作為有罪認定之依據。倘法
    院審理之結果，認為不能證明被告犯罪，而為無罪之諭知，
    即無刑事訴訟法第154條第2項所謂「應依證據認定」之犯罪
    事實之存在。因此，同法第308條前段規定，無罪之判決書
    只須記載主文及理由。而其理由之論敘，僅須與卷存證據資
    料相符，且與經驗法則、論理法則無違即可，所使用之證據
    亦不以具有證據能力者為限，即使不具證據能力之傳聞證據
    ，亦非不得資為彈劾證據使用。故無罪之判決書，就傳聞證
    據是否例外具有證據能力，本無須於理由內論敘說明（最高
    法院100年度台上字第2980號判決意旨參照），本判決以下
    引用之證據，因本院審理結果認不能證明被告犯罪（詳如下
    述），茲不予特別說明證據能力之有無，逕採為證據使用。
四、公訴意旨認被告涉犯加重誹謗罪嫌，主要係以被告於警詢之
    供述（見警卷第3至5頁）、告訴人於警詢及偵查中之指訴（
    見警卷第11至15頁、偵卷第15頁）、批踢踢網站畫面列印資
    料（見警卷第23至29頁）、通聯調閱查詢單（見警卷第31頁
    ）、批踢踢實業坊110年7月6日（110）批法字第000133號函
    （見警卷第33至34頁）為論據，訊據被告固不否認其於起訴
    書所示時間，連線網際網路以「Ihsuma」帳號登入批踢踢網
    站家具版，在上開版面位置為前述留言之事實（見院卷第30
    頁），惟堅詞否認有何加重誹謗犯行，辯稱：上開「Re:[心
    得]再次提醒新進版友這裡版都業配」文章內之留言串，在
    於討論是否有人利用假帳號進行業配發文之情形，有人在先
    前之留言中使用「蟑螂」乙詞，來形容利用假帳號進行業配
    發文之情形防不勝防，伊查詢「yyoklove01」帳號在批踢踢
    網站的推文後，發現在美克公司之廣告下方常有該帳號之推
    文，懷疑是否有人利用「yyoklove01」帳號進行業配發文，
    始在該帳號所作噓文留言「為酸而酸」下方為前開留言，並
    以「我不知啦」之句法表達伊之疑問，伊僅為推測而已，並
    非意在誹謗「yyoklove01」帳號之使用人；況網路上無從得
    知「yyoklove01」帳號之使用人與告訴人有何關聯，伊之留
    言對於告訴人在現實生活之名譽不生影響等語，經查：
(一)被告於起訴書所示時間，連線網際網路以「Ihsuma」帳號登
    入批踢踢網站家具版，在上開版面位置為前述留言等情，業
    據告訴人指訴綦詳，並有前開批踢踢網站畫面列印資料、通
    聯調閱查詢單、批踢踢實業坊函文等件附卷可證，且為被告
    所不爭執，此部分之事實，首堪認定。
(二)按誹謗罪之目的在保護他人名譽，若一般人無從得知行為人
    所指之人，該他人名譽即無從受毀損之危險，是以所謂行為
    人所針對特定之人或可得推知之人，應就誹謗內容，客觀地
    予以觀察，必須一般人藉誹謗內容得以知悉被誹謗對象，方
    足當之（臺灣高等法院102年度上易字第1793號判決意旨參
    照）。綜觀卷附「Re:[心得]再次提醒新進版友這裡版都業
    配」文章內之留言串，以及在批踢踢網站內得以查詢「yyok
    love01」帳號之暱稱、發文及留言等項目（見院卷第45至79
    頁），均無任何足資識別該帳號使用者究為何人之資訊，亦
    無從透過該帳號之網路活動或他人與該帳號之互動過程中得
    知該帳號使用者之真實身分，告訴人於本院準備程序亦自承
    無法藉由「yyoklove01」帳號得知其身分等語（見院卷第32
    頁）；檢察官復未提出證據證明或釋明告訴人使用該帳號達
    到在該網站上已成為網友眾所皆知，只要觀其帳號必知其為
    何人之著名程度，是以一般人在網路上既無法認知該帳號即
    係告訴人之代稱，則被告所為上開留言，縱對該帳號所代表
    之人有所評論，因一般觀看網頁內容之人無法將該帳號與告
    訴人本人予以連結（即同一性）而得以推斷係針對告訴人為
    之，或知悉所指涉對象之真實身分，尚難認被告所為已使告
    訴人在社會上所保持之人格、地位及社會評價有所貶損（法
    益侵害），自不得遽以刑法誹謗罪責相繩。
(三)綜上，本件檢察官所舉之證據，尚不足證明被告已該當刑法
    第310條第2項之加重誹謗犯行，本案被告犯罪要屬不能證明
    ，揆諸前揭說明，自應為被告無罪之諭知。
據上論斷，應依刑事訴訟法第301條第1項前段，判決如主文。
本案經檢察官靳隆坤提起公訴，檢察官李門騫到庭執行職務。
中    華    民    國   111    年    1     月    25    日
                  刑事第四庭    法  官  馮君傑
以上正本證明與原本無異。
如不服本判決應於收受判決後 20 日內向本院提出上訴書狀，並
應敘述具體理由。其未敘述上訴理由者，應於上訴期間屆滿後
20 日內向本院補提理由書 (均須按他造當事人之人數附繕本)「
切勿逕送上級法院」。
中    華    民    國   111    年    1     月    25    日
                                書記官  李宛蓁